【裁判字號】    95,上易,2070
【裁判日期】    951213
【裁判案由】    詐欺
【裁判全文】
臺灣高等法院刑事判決                95年度上易字第2070號
上  訴  人  臺灣板橋地方法院檢察署檢察官
被      告  乙○○
上列上訴人因被告詐欺案件，不服臺灣板橋地方法院95年度易字
第728號，中華民國95年8月25日第一審判決（起訴案號：臺灣板
橋地方法院檢察署95年度偵字第8186號），提起上訴，本院判決
如下：
    主  文
上訴駁回。
    理  由
一、公訴意旨以：被告乙○○於民國八十七年八月十七日，意圖
    為自己不之所有，明知無還款意願，仍向甲○○詐稱欲借貸
    新臺幣（下同）二十萬元，致使甲○○因而陷於錯誤交付二
    十萬元予乙○○，事後乙○○即拒不返還並避不見面，因認
    被告涉犯刑法第三百三十九條第一項詐欺取財罪嫌等語。
二、按刑法第三百三十九條之詐欺罪，係以行為人於客觀上施用
    詐術使人陷於錯誤，並於行為之初，即已意圖為自己不法所
    有或圖得財產上之不法利益，為其構成要件。又債務人於債
    之關係成立後，如有債務不履行之情形，在一般社會經驗上
    可能之原因甚多，縱令出於惡意而有遲延給付或不為給付之
    情事，苟無足以証明其債之關係發生時自始故意藉此從事財
    產犯罪之積極証據，自不得僅以債信違反之客觀事態，推定
    債務人自始有詐欺取財之犯意。
三、公訴人認被告係犯詐欺取財罪，無非係以被告於偵查中之供
    述、告訴人甲○○之指訴及借據、支票影本各一紙等資為論
    據。訊據被告乙○○固承認有書立借據及簽發面額二十萬元
    之支票交予告訴人，及自告訴人處受領二十萬元現金等事實
    ，惟堅決否認有何詐欺取財犯行，辯稱伊沒有詐欺，伊借二
    十萬元，是用在工程招標，這當中伊有陸續還錢，有時候還
    五萬元，有時候還二萬元，伊是有困難，但會陸續還錢等語
    。
四、經查：告訴人甲○○於原審法院審理時結證稱「（檢察官問
    ：是否認識被告？）之前是同事，五、六年，是臺北市室內
    設計同業公會的同事」、「（檢察官問：與被告有無債務關
    係？）被告是理事長，我是幹事」、「（檢察官問：除了本
    件之外，被告有無跟你借過錢？）總共借二次，第一次借十
    萬元，沒有寫借據，第一次有還，第二次借二十萬元，有寫
    借據」、「（檢察官問：八十七年八月十七日被告用何理由
    跟你借錢？）被告說他生意週轉不靈，被告借二十萬元，借
    據是開八月十七日」、「（檢察官問：當初被告跟你借錢，
    有無用什麼擔保？）被告開支票」、「（檢察官問：被告有
    無說什麼時候還？）沒有，被告說沒有錢，不要去銀行兌現
    ，我因為信任被告，所以一直拖，後來我跟被告要的時候，
    被告就不理我，最後一次被告不理我，大約是這一、二年的
    事」、「（檢察官問：被告有無還錢？）沒有，剛開始被告
    說要付利息，第一年有付利息，第二年就沒有付」、「（檢
    察官問：你為何認為被告騙你？）被告不還我錢」、「（檢
    察官問：如果被告現在還你錢，是否還要告被告？）他還我
    錢，就不告了」、「（審判長問：八十七年被告跟你借二十
    萬元時，利息如何計算？）每個月付二千元利息」、「（審
    判長問：被告跟你借錢時，如何跟你說？）被告說他週轉不
    靈，我就同意借他，我相信被告，因為被告是作裝潢，做完
    之後就會有錢，被告沒有說什麼時候還」、「（審判長問：
    支票有無拿去提示？）沒有」、「（審判長問：為何沒有拿
    去提示？）第二、三年時，我跟被告要錢，被告說他沒有錢
    ，要我不要拿去銀行提示」、「（審判長問：被告如何騙你
    ？）被告一直拖延不想還錢」等語（參見原審法院九十五年
    八月四日審判筆錄），依告訴人所述情節及被告所書立之借
    據、支票（詳偵查卷第四頁之借據、支票影本各一紙）以觀
    ，被告係以週轉不靈為由向告訴人借款二十萬元，約定每月
    應支付利息二千元，而被告第一年確有依約定支付利息，第
    二年才未付利息，且告訴人自承係因被告一直拖延不還錢而
    認為被告詐欺，又被告於借款時並無隱瞞其經濟狀況，並有
    交付票據以為清償之擔保，是以難認被告於借款時主觀上有
    不法所有之意圖。又告訴人與被告既係多年同事關係，告訴
    人係基於信賴關係始借款予被告，而借款本即負有不能清償
    之風險，亦為一般出借人所明知，是告訴人在基於相當信賴
    關係且知前開風險之情況下而為借款，難認被告有何施用詐
    術致告訴人陷於錯誤之行為，且被告於借款之初如有詐欺意
    圖，何需每月付息二千元，連續付一年？是被告所為，顯與
    詐欺取財罪之構成要件有間，自不得以該罪相繩。綜上，本
    案純屬民事間債務不履行之問題。此外，本院復查無其他積
    極證據足資認定被告涉有公訴人所指之詐欺犯行，既不能證
    明被告犯罪，原審依法諭知無罪判決，核無諱誤，公訴人上
    訴意旨仍執前詞，認原審判決不當，請求撤銷改判云云，並
    無理由，上訴應予駁回。
據上論斷，應依刑事訴訟法第三百六十八條，判決如主文。
本案經檢察官劉靜婉到庭執行職務。
中    華    民    國    95    年    12    月    13    日
                  刑事第七庭  審判長法  官  陳 正 雄
                                    法  官  許 錦 印
                                    法  官  蔡 光 治
以上正本證明與原本無異。
不得上訴。
                                    書記官  陳 韋 杉
中    華    民    國    95    年    12    月    19    日


司法院資訊處製作；財團法人民間司法改革基金會備份。
